臺灣高雄地方法院刑事判決　　　　　　　 96年度易字第224號
公　訴　人　臺灣高雄地方法院檢察署檢察官
被　　　告　丙○○
上列被告因詐欺案件，經檢察官提起公訴（95年度偵字第31418
號），本院判決如下：
    主  文
丙○○幫助犯詐欺取財罪，處有期徒刑肆月，如易科罰金，以銀
元佰元即新台幣玖佰元折算壹日。
    事  實
一、丙○○明知詐欺集團蒐購金融機構帳戶之存摺及金融卡，係
    基於詐欺取財之犯意，欲將詐欺所得款項匯入該帳戶，以避
    免遭警查獲，其若將金融機構帳戶之存摺及金融卡交付與他
    人使用，可能幫助詐欺集團掩飾或隱匿犯詐欺罪所得財物，
    致被害人與警方追查困難，竟仍容認所提供之帳戶可能被犯
    罪集團用以詐欺取財結果之發生，而基於幫助詐欺集團實施
    詐欺行為之犯意，於民國94年11月間因缺錢花用，由報紙分
    類廣告得知有人在蒐購帳戶之訊息，嗣而於同年12月21日，
    約定以新台幣（下同）4000元之代價，在高雄縣鳳山市，將
    其在臺灣郵政股份有限公司楊梅郵局（下稱楊梅郵局）帳號
    ：00000000000000000 號帳戶（下稱上開帳戶）之存摺、金
    融卡及密碼提供予由阮富信（另案經桃園地方法院檢察署通
    緝中）為首領之詐騙集團成員，且於提供該帳戶前，並向臺
    灣郵政股份有限公司（下稱臺灣郵政）辦理其所申設上開帳
    戶之晶片卡核發，及新增語音系統之功能，供該集團向不特
    定民眾詐財匯款及提款之用，嗣有該詐騙集團之成員於94年
    8 月、94年12月間，分別以電話向甲○○、丁○○，誆稱其
    中獎需匯款至前揭帳戶，始能領款，致丁○○、甲○○陷於
    錯誤，丁○○於94年12月22日（起訴書誤載為94年8 月4 日
    ）匯款20萬元至上開帳戶，甲○○亦於同日匯款31,000元至
    上開帳戶，旋遭詐騙集團成員阮明珠、黃聰龍（均另由臺灣
    桃園地方法院檢察署檢察官提起公訴）提領一空，丁○○、
    甲○○始知受騙，並報警處理而查悉上情。
二、案經基隆市警察局第二分局報告臺灣桃園地方法院檢察署檢
    察官指揮並呈請臺灣高等法院檢察署令轉臺灣高雄地方法院
    檢察署檢察官偵查起訴。
    理  由
壹、證據能力方面
    本件證人即被害人丁○○、甲○○於警詢中之陳述，均為被
    告以外之人於審判外之言詞陳述，而卷附被害人甲○○所出
    具之匯款執據、臺灣郵政股份有限公司中壢郵局96年3 月6
    日營字第0961100308號函（附被告丙○○上開帳戶之客戶存
    簿資料、存簿儲金立帳申請書、客戶歷史交易清單）等，則
    係被告以外之人於審判外之書面陳述，而公訴人及被告，就
    上開言詞及書面陳述，均未於本院審理過程中聲明異議，本
    院並審酌前開言詞及書面陳述作成時之情況均屬正常，而無
    何違法取證之情事，且與本案相關之待證事實具有關連性，
    認適當作為證據，依刑事訴訟法第159 條之5 第1 項、第2
    項之規定，認上開事證均應具有證據能力。
貳、實體方面
一、訊據被告丙○○固坦承有於前揭時地申辦上開郵局帳戶並以
    4,000 之代價，將上開帳戶之存摺、提款卡、密碼等提供予
    年籍姓名不詳成年男子之事實，惟否認有何幫助詐欺犯行，
    辯稱：因伊當時沒有錢，所以先拿存摺借人賺錢，伊借時有
    問用途，該男子僅答稱係公司行號要轉帳之用云云。經查：
  (一)上開帳戶係被告丙○○本人所申請開立，且係以4,000 元之
    代價提供予姓名年籍不詳成年男子一節，業經被告供認不諱
    ，並有臺灣郵政股份有限公司中壢郵局96年3 月6 日營字第
    0961100308號函及所附客戶存簿資料、存簿儲金立帳申請書
    、客戶歷史交易清單各1 紙在卷可稽（見本院卷第16至20頁
    ），堪認屬實，又前揭被害人丁○○、甲○○遭詐騙，於94
    年12月22日分別匯款20萬、3 萬1 千元至被告所有之上開帳
    戶，隨即遭犯罪集團領取殆盡，集團成員以提款卡提款暨現
    金提款之方式，於同日或翌日提領一空之情節，業據被害人
    於警詢時指述綦詳，復有前揭客戶歷史交易清單1 紙附卷可
    憑，故堪認與事實相符。
  (二)被告雖以前開情詞置辯，惟查，被告於本院審理中業供承其
    知悉向郵局開戶並無限制等語（見本院卷第34頁），又依被
    告於本院之供詞，可知借用帳戶之人對於為何需借用帳戶之
    理由僅搪稱係做公司轉帳之用，然衡諸常情，金融存款帳戶
    存簿、金融卡及密碼之使用，具有相當之專屬性、私密性，
    為防止他人探知內容或非法使用，無不妥當保存，即使將帳
    戶、金融卡及密碼交予他人使用，惟交付之對象、交付之原
    因，亦為親近、可信賴之人，並有特定之用途，而無任意交
    付之可能。且一般人申辦郵局帳戶使用並非難事，開戶之儲
    蓄最低金額僅100 元，並未因人而異，如非供作不法使用，
    應無不以自己名義申辦、使用之必要，況邇來詐欺取財之犯
    罪類型層出不窮，該等犯罪多係利用他人之帳戶為被害人匯
    款使用以躲避警方追查，並迭經媒體廣為披載、報導，此應
    為常人本於一般認知能力所能知悉；又縱作為公司轉帳之用
    1 本存摺即為已足，何需多本帳戶存摺，甚至在無開戶無條
    件限制下，仍不惜鉅資，刊登廣告並以4,000 元之代價借用
    他人帳戶，被告為智識成熟之成年人，教育程度係高職畢業
    ，對此當無不知之理，被告明知此理，竟仍提供自己之上開
    帳戶供他人使用，是其前開所辯是否可信殊非無疑。再參諸
    被告於警詢中供稱：伊申請上開帳戶取得存摺、晶片卡後，
    約10餘天後回高雄時，將存摺、晶片卡放在機車行李箱內，
    到了11月底左右才發現不見云云（見臺灣桃園地方法院檢察
    署偵查卷第54頁），事後在偵查中始改以前揭情詞置辯（見
    上開偵查卷第75頁），可見被告前後供述不一，事後卸責之
    動機已昭然若揭，益證被告前開辯詞要無可信。是被告就其
    交付上開帳戶之相關物件予他人，有可能遭該人提供詐欺集
    團作為詐欺取財之用，並藉以方便取得贓款及掩飾其詐欺犯
    行不易遭人查緝等情，顯應有預見之可能，竟仍提供上開帳
    戶予他人，被告自有幫助該詐欺集團詐欺取財之犯意甚明。
  (三)綜上所述，本件事證明確，被告幫助詐欺取財之犯行，應堪
    認定。
二、論罪科刑
  (一)被告行為後，如附表所示之相關法律均業經變更，並俱於95
    年7 月1 日施行，玆經整體比較結果（除易科罰金部分之規
    定外），裁判時法並未較為有利，從而依刑法第2 條第1 項
    規定，自應適用被告行為時法甚明（刑法第339 條第1 項詐
    欺取財罪法定刑為「5 年以下有期徒刑、拘役或科或併科1
    千元以下罰金」，修正前後法定刑並未變更，該條文自無比
    較新舊法之問題；又有關易刑處分部分之規定，並無整體比
    較適用之問題，縱為割裂適用，亦與最高法院95年度第8 次
    刑庭決議不相違背，此有臺灣高等法院暨所屬法院95年12月
    13日法律座談會第2 、3 、6 號提案可資參照）。
  (二)按刑法上之幫助犯，係對於犯罪與正犯有共同之認識，而以
    幫助之意思，對於正犯資以助力，而未參與實施犯罪之行為
    者而言（最高法院75年度台上字第1509號、88年度台上字第
    1270號判決意旨參照）；是以，如未參與實行犯罪構成要件
    之行為，且係出於幫助之意思提供助力，即屬幫助犯，而非
    共同正犯。取得、持用上開帳戶之人，基於意圖為自己不法
    所有之犯意，向被害人丁○○、甲○○施用詐術，以事實欄
    所示詐騙手段向被害人詐財，致使被害人因陷於錯誤而匯款
    入上開帳戶，該取得、持用上開帳戶之人應依刑法第339 條
    第1 項之詐欺取財罪論處。惟被告單純提供上開帳戶予他人
    使用之行為，並不能逕與向被害人施以欺罔之詐術行為等視
    ，且亦無證據證明被告有參與詐欺取財犯行之構成要件行為
    ，是被告所為僅係對於他人遂行之詐欺取財犯行，資以助力
    ，核其所為，係犯刑法第339 條第1 項、刑法第30 條 第1
    項前段（僅文字之修正，無新舊法比較之問題）之詐欺取財
    罪幫助犯，爰依刑法第30條第2 項之規定，減輕其刑。爰審
    酌被告提供帳戶供詐欺犯罪者方便行騙財物，不僅造成執法
    機關難以查緝犯罪行為人，嚴重危害社會治安，助長社會犯
    罪風氣，更造成被害人求償上之困難，且其事後猶狡飾犯行
    ，未見悔意，犯後態度不佳，惟念及被告除本件犯行外，並
    無其他前科紀錄，有臺灣高等法院被告前案紀錄表1份 附卷
    可參，素行尚佳等一切情狀，量處如主文所示之刑，並依修
    正前刑法第41條第1 項前段諭知易科罰金之折算標準，以資
    懲儆。
據上論斷，應依刑事訴訟法第299 條第1 項前段，刑法第2 條第
1 項前段、第30條、第339 條第1 項、修正前第41條第1 項前段
，刑法施行法第1 條之1 ，修正前罰金罰鍰提高標準條例第2 條
，判決如主文。
本案經檢察官乙○○到庭執行職務。
中　　華　　民　　國　　96　　年　　5　　月　　 9 　　日
                  刑事第十庭  審判長法  官  陳玉聰
                                    法  官  莊珮吟
                                    法  官  鄭凱文
以上正本證明與原本無異。
如不服本判決，應於收受送達後10日內向本院提出上訴書狀。
中　　華　　民　　國　　96　　年　　5 　　月　　10　　日
　　　　　　　　　　　　　　　　　  書記官  林慧芬
附錄本判決論罪科刑之法條：
《刑法第30條》
幫助他人實行犯罪行為者，為幫助犯。雖他人不知幫助之情者，
亦同。
幫助犯之處罰，得按正犯之刑減輕之。
《刑法第339條》
意圖為自己或第三人不法之所有，以詐術使人將本人或第三人之
物交付者，處5 年以下有期徒刑、拘役或科或併科1 千元以下罰
金。
以前項方法得財產上不法之利益或使第三人得之者，亦同。
前二項之未遂犯罰之。
┌───────────────────────────────────────────────┐
│附表：                                                                                        │
├──────┬─────────────┬─────────────┬───────┬────┤
│相關變更條文│行為時法（下稱舊法）之內容│裁判時法（下稱新法）之內容│比  較  理  由│備    註│
├──────┼─────────────┼─────────────┼───────┼────┤
│刑法第33條第│罰金：（銀元）1 元以上。  │罰金：新臺幣1000元以上…。│罰金刑之下限，│舊法有利│
│5 款：罰金刑│                          │                          │由銀元10元（亦│        │
│下限變更    │                          │                          │經提高）即新臺│        │
│            │                          │                          │幣30元，提高為│        │
│            │                          │                          │新臺幣1000元  │        │
├──────┼─────────────┼─────────────┼───────┼────┤
│【易科罰金折│犯最重本刑為5 年以下有期徒│犯最重本刑為5 年以下有期徒│易科罰金折算標│舊法有利│
│算標準變更】│刑以下之刑之罪，而受6 個月│刑以下之刑之罪，而受6 個月│準由銀元300 元│        │
│修正前刑法第│以下有期徒刑或拘役之宣告…│以下有期徒刑或拘役之宣告者│即新臺幣900 元│        │
│41條第1 項前│得以（銀元，下同）1 元以上│，得以新臺幣1000元、2000元│，提高為以新臺│        │
│段、修正前罰│3 元以下折算1 日，易科罰金│或3000元折算1 日，易科罰金│幣1000元、2000│        │
│金罰鍰提高標│。依刑法第41條易科罰金…就│。                        │元或3000元折算│        │
│準條例第2 條│其原定數額提高為100 倍折算│                          │1日           │        │
│→現行刑法第│1 日；法律所定罰金數額未依│                          │              │        │
│41條第1 項前│本條例提高倍數，或其處罰法│                          │              │        │
│段          │條無罰金刑之規定者，亦同。│                          │              │        │
╠═══╤══╪═════════════╧═════════════╧═══════╪════╡
║本案論│舊法│詐欺罪                                                                │刑度並未│
║罪科刑│    │5 年以下有期徒刑、拘役或銀元10000 元即新臺幣3萬元以下、銀元10元即新   │修正，無│
║法條  │    │臺幣30元以上罰金                                                      │新舊法比│
║      ├──┼───────────────────────────────────┤較問題  │
║      │新法│5 年以下有期徒刑、拘役或新臺幣3 萬元以下、新臺幣1000元以上罰金        │        │
╚═══╧══╧═══════════════════════════════════╧════╛
